臺灣板橋地方法院刑事判決　　　　　　　96年度訴字第2934號
公　訴　人　臺灣板橋地方法院檢察署檢察官
被　　　告　乙○○
　　　　　　甲○○
共　　　同
選任辯護人　蔡明熙律師
被　　　告　丙○○
選任辯護人　潘銘祥律師
上列被告等因違反槍砲彈藥刀械管制條例等案件，經檢察官提起
公訴（96年度偵字第15203 號），本院判決如下：
    主  文
丙○○共同未經許可，持有可發射子彈具有殺傷力之改造手槍，
處有期徒刑肆年，併科罰金新臺幣貳拾萬元，罰金如易服勞役，
以新臺幣壹仟元折算壹日。扣案改造手槍貳枝（槍枝管制編號：
0000000000、0000000000）、土造子彈貳顆，均沒收。又共同以
強暴方法，剝奪人之行動自由，處有期徒刑壹年；減為有期徒刑
陸月。其有期徒刑部分，應執行有期徒刑肆年肆月。
乙○○共同未經許可，持有可發射子彈具有殺傷力之改造手槍，
處有期徒刑年捌月，併科罰金新臺幣拾萬元，罰金如易服勞役
，以新臺幣壹仟元折算壹日。扣案改造手槍貳枝（槍枝管制編號
：0000000000、0000000000）、土造子彈貳顆，均沒收。
甲○○未經許可，寄藏可發射子彈具有殺傷力之改造手槍，處有
期徒刑貳年，併科罰金新臺幣伍萬元，罰金如易服勞役，以新臺
幣壹仟元折算壹日。緩刑伍年。扣案改造手槍壹枝（槍枝管制編
號：0000000000）、土造子彈貳顆，均沒收。
丙○○、乙○○其餘被訴部分無罪。
    事  實
壹、丙○○明知可發射子彈具有殺傷力之改造手槍、子彈，分係
    槍砲彈藥刀械管制條例列管之槍砲、彈藥，未經許可，不得
    持有，竟於民國94年5 、6 月間某日，在臺北市○○路○ 段
    155 巷128 號，自某真實姓名年籍不詳、自稱「陳敏智」之
    成年男子，收受可發射子彈具有殺傷力之改造手槍1 枝、土
    造子彈3 顆（連同不具殺傷力之改造手槍1 枝、子彈5 顆及
    彈殼5 顆），而持有之。95年12月30日上午11時30分許，丙○○、乙○○為收購土方，相偕前往臺北縣三峽鎮○○路「
    溫泉會館」建築工地，要求會見負責人，為工地主任丁○○
    所拒，竟基於持有槍砲、彈藥及妨害自由之犯意聯絡，於96
    年1 月1 日上午5 時許，由丙○○提供前述改造手槍2 枝、
    、子彈3 顆，與乙○○共乘車牌號碼CR-9403 號自用小客車
    ，至臺北縣三峽鎮○○路107 巷口（丁○○停放車輛處）等
    候。俟丁○○於同日上午7 時17分許前來取車，丙○○、乙○○即分持前揭改造手槍、子彈上前，由丙○○以手勒住丁○○頸部，以所持槍枝抵住其腹部，乙○○亦以所持槍枝抵
    住其背部，再以其外套覆蓋頭部，並將丁○○強押入車牌號
    碼CR-9403 號自用小客車後座，旋由丙○○駕駛離去，乙○○則在後座續以所持槍枝控制丁○○行動。迨車行至臺北市
    ○○路○ 段155 巷附近山區，丙○○、乙○○即令丁○○以
    行動電話聯繫其負責人，而後始駕車將之送返臺北市○○路
    口、辛亥路口附近，命其下車等候3 分鐘，方得掀開外套，
    乙○○則將所持槍枝返還丙○○，與之趁隙離去，以此方式
    ，剝奪丁○○之行動自由。
貳、丙○○因恐東窗事發，於96年5 月下旬某日，前往其表弟甲○○在臺北縣三重市○○○路203 巷13號經營之洗車場，將
    前述具有殺傷力之改造手槍1 枝、土造子彈3 顆（連同不具
    殺傷力之改造手槍1 枝、子彈5 顆、彈殼5 顆）託付之。甲○○收受後，明知為管制槍枝、子彈，仍代為藏放在該址2
    樓房間置物箱內。
、嗣經丁○○報警處理，為警循線查獲，並於96年6 月27日凌
    晨1 時10分許，在臺北縣三重市○○○路203 巷13號扣得改
    造手槍2 枝、土造子彈3 顆、子彈5 顆、彈殼5 顆。
肆、案經丁○○訴由臺北縣政府警察局土城分局報請臺灣板橋地
    方法院檢察署檢察官偵查起訴。
    理  由
壹、認定犯罪事實之證據及理由：
一、被告丙○○於94年5 、6 月間某日，自某自稱「陳敏智」之
    不詳成年男子收受可發射子彈具有殺傷力之改造手槍1 枝、
    土造子彈3 顆（連同不具殺傷力之改造手槍1 枝、子彈5 顆
    、彈殼5 顆），而持有之，並於96年5 月下旬某日，寄託予
    被告甲○○，藏放在臺北縣三重市○○○路13號2 樓等事實
    ，業據被告丙○○、甲○○於警詢、檢察官訊問及本院審理
    時坦承不諱，且有改造手槍2 枝、土造子彈3 顆、子彈5 顆
    、彈殼5 顆扣案，及採證照片4 幀附卷可資佐證。而上開扣
    案槍枝、子彈經以性能檢驗法、試射法、拆解法鑑定結果，
    其中改造手槍1 枝（槍枝管制編號：0000000000）認係由仿
    GLOCK 廠27型半自動手槍製造之槍枝，車通金屬槍管內阻鐵
    而成，擊發功能正常，可供擊發適用子彈，研判具殺傷力，
    另1 枝（槍枝管制編號：0000000000）認亦係仿GLOCK 廠27
    型半自動手槍製造之槍枝，槍管內具阻鐵，無法發射彈丸，
    認不具殺傷力；子彈部分，其中3 顆認係土造子彈，具直徑
    9.0 ±0.5mm 金屬彈頭，採樣1 顆試射，可擊發，認具殺傷
    力，另5 顆為具子彈外型之金屬物，餘5 顆則係金屬彈殼，
    有內政部警政署刑事警察局96年7 月16日刑鑑字第09601054
    35號槍彈鑑定書1 件在卷足稽，俱徵被告丙○○、甲○○前
    揭不利於己之自白與事實相符。綜上，被告丙○○持有改造
    手槍、子彈，被告甲○○寄藏改造手槍、子彈之犯罪事實，
    事證明確，均堪認定。
二、被告丙○○、乙○○為收購土方，於95年12月30日上午11時
    30分許，在臺北縣三峽鎮○○路「溫泉會館」建築工地，要
    求會見負責人，為被害人丁○○所拒，而於96年1 月1 日上
    午7 時17分許，在臺北縣三峽鎮○○路107 巷口，由被告丙○○提供、與被告乙○○分持前述改造手槍2 枝、土造子彈
    3 顆，強押被害人進入車牌號碼CR-9403 號自用小客車後座
    ，由被告乙○○控制其行動，被告丙○○旋駕駛該車前往臺
    北市○○路○ 段155 巷附近山區，命被害人以行動電話聯繫
    其負責人後，始將之送返臺北市○○路、辛亥路口附近等情
    ，亦據被告丙○○、乙○○於警詢、檢察官訊問及本院準備
    程序中坦承不諱，核與被害人丁○○於本院審理時具結證述
    之情節相符。並有前述改造手槍2 枝、土造子彈3 顆扣案，
    及監視器翻拍照片10幀、通聯紀錄、槍彈鑑定書各1 件存卷
    為憑，足認被告丙○○、乙○○此部分自白屬實。被告乙○○於本院審理時雖辯稱：被告丙○○提供槍枝時，曾告知係
    玩具手槍，且伊所持手槍較輕，應不具殺傷力云云。然查：
    被告丙○○、乙○○於96年1 月1 日強押被害人至臺北市○○路附近山區所持改造手槍2 枝（即扣案改造手槍），均係
    仿GLOCK 廠27型半自動手槍製造，外觀並無任何差異，僅其
    金屬槍管車通與否之別，此觀卷附槍彈鑑定書暨檢視照片即
    明，被告乙○○於檢察官訊問時亦供稱：「 (問：96年1 月
    1 日你與丙○○去押丁○○的時候，你與丙○○都拿1 枝手
    槍，2 枝手槍外型有何不同？）外型看來都一樣。」等語（
    見臺灣板橋地方法院檢察署96年度偵字第15203 號偵查卷宗
    第182 頁），被告乙○○若非曾予把持比較，何得以其重量
    推稱所持槍枝為扣案手槍中不具殺傷力者；況扣案改造手槍
    其中1 枝因槍管尚未車通而無殺傷力，較之槍管業經車通之
    手槍，理應更為沉重，果被告乙○○分得之槍枝重量較輕，
    亦應為扣案改造手槍中之具有殺傷力者。再者，被告乙○○
    、丙○○因透過被害人轉達土方交易未獲回應，憤而採取強
    烈手段，由被告丙○○提供槍枝，與被告乙○○持以強押被
    害人至山區，其行為始末皆在被告丙○○、乙○○共同議定
    之犯罪計畫內，扣案具有殺傷力之改造手槍究為何人所持，
    僅渠二人間偶然之工作分配，且被告乙○○於本院訊問時供
    稱：「我們所拿的槍枝是改造手槍及玩具槍。」等語（見本
    院96年度聲羈字第614 號刑事卷宗第5 頁），益徵被告乙○○就其與被告丙○○共持改造手槍及玩具槍強押被害人，確
    有認識，縱被告乙○○當日分得之槍枝不具殺傷力，亦無從
    解免其與被告丙○○共同持有具殺傷力之改造手槍之罪責甚
    明。至被告乙○○辯稱：被告丙○○提供手槍時曾告知為玩
    具槍云云；惟扣案槍枝均仿GLOCK 廠27型半自動手槍製造而
    成，依其外觀已難認係一般玩具手槍，而被告乙○○具有相
    當之社會經歷，其持槍目的復係為從事犯罪行為，當無誤認
    所持槍枝為玩具手槍之虞，其所辯顯屬卸責之詞，不足採信
    。綜上，被告乙○○、丙○○持有具殺傷力之改造手槍、土
    造子彈及妨害自由等犯行，亦臻明確，洵堪認定。被告乙○○聲請傳喚證人即被告丙○○，以資證明其所持槍枝為不具
    殺傷力者，此部分業據被告丙○○於本院審理時陳明：「那
    兩把都一模一樣，都是別人拿給我的，我把其中一把交給乙○○，我不知道我給他哪一把。」等語（見本院96年11月29
    日審判筆錄），自無再予調查之必要。
三、核被告丙○○、乙○○所為，係犯槍砲彈藥刀械管制條例第
    8 條第4 項之未經許可持有可發射子彈具有殺傷力之改造手
    槍罪、第12條第4 項之未經許可持有子彈罪及刑法第302 條
    第1 項之剝奪他人行動自由罪；被告甲○○所為，則係犯槍
    砲彈藥刀械管制條例第8 條第4 項之未經許可寄藏可發射子
    彈具有殺傷力之改造手槍罪、第12條第4 項之未經許可寄藏
    子彈罪。公訴人認被告丙○○就扣案改造槍枝、子彈係犯槍
    砲彈藥刀械管制條例第8 條第4 項、第12條第4 項之未經許
    可寄藏改造手槍、未經許可寄藏子彈罪；惟被告丙○○於94
    年5 、6 月間收受「陳敏智」交付之槍枝、子彈，持有期間
    長達2 年，不待返還，並得任為使用，足見其取得該槍枝、
    子彈之初，並非受託藏放，而係為本人持有，公訴人認應論
    以寄藏改造手槍、子彈之罪，容有未洽，此部分核屬犯罪事
    實之減縮，且不影響被告丙○○之防禦權，自不生變更起訴
    法條之問題。被告丙○○、乙○○就渠二人於96年1 月1 日
    上午時分持有改造手槍、子彈及剝奪他人行動自由等犯行，
    有犯意之聯絡及行為之分擔，皆為共同正犯。被告丙○○、
    乙○○以一持有行為，同時持有改造手槍及子彈，觸犯未經
    許可持有改造手槍、未經許可持有子彈二罪，被告甲○○以
    一寄藏行為，同時寄藏改造手槍及子彈，觸犯未經許可寄藏
    改造手槍、未經許可寄藏子彈二罪，各為想像競合犯，應依
    刑法第55條規定，分別從一較重之未經許可持有改造手槍罪
    、未經許可寄藏改造手槍罪論處。又被告乙○○係為遂行妨
    害自由之犯罪行為而持有改造手槍、子彈，於法律上應評價
    為一行為，其以一行為觸犯未經許可持有改造手槍及剝奪他
    人行動自由二罪，亦為想像競合犯，應依刑法第55條規定，
    從一較重之未經許可持有改造手槍罪處斷。而被告丙○○係
    於持有改造手槍、子彈約1 年半後，因土方問題對被害人有
    所不滿，始另行起意，持以犯罪，所犯未經許可持有改造手
    槍罪與剝奪他人行動自由罪，犯意各別，行為互殊，應予分
    論併罰。另被告甲○○所犯未經許可寄藏改造手槍罪之法定
    刑為3 年以上10年以下有期徒刑，併科新臺幣700 萬元以下
    罰金，茲以被告甲○○與被告丙○○為表兄弟關係，受被告
    丙○○委託藏放管制槍枝子彈，礙於親誼，不便拒絕，亦不
    忍舉發，其守法觀念雖有欠缺，惡性究非重大，且被告甲○○寄藏改造手槍、子彈之期間非長，數量非鉅，復無其他犯
    罪目的，依其情節，客觀上顯可憫恕，倘科以最低刑度，仍
    嫌過苛，致生情輕法重之弊，有失立法本旨，是依刑法第59
    條規定，減輕其刑。至被告丙○○就所犯未經許可持有改造
    手槍罪，雖於偵查及審判中自白，並供述其槍枝、子彈之來
    源及去向，然所述來源僅止於某真實姓名年籍不詳、自稱「
    陳敏智」之成年人士，並非具體，亦未因而查獲，核與槍砲
    彈藥刀械管制條例第18條第4 項前段規定之要件不符，自不
    得據以減輕其刑，併此指明。爰審酌未經許可之槍砲、彈藥
    ，其持有及流通危害人身安全、社會秩序至鉅，而為國法所
    厲禁，並經各類教育及傳播媒體廣為宣導週知，被告丙○○
    、乙○○、甲○○猶恣意持有、寄藏改造手槍及子彈，藐視
    公共規範，被告丙○○、乙○○並持以剝奪他人行動自由，
    嚴重危害他人人身安全，應予非難，兼衡被告三人之素行、
    智識程度、犯罪之動機、目的、手段，暨被告丙○○、甲○○犯後坦承犯行，尚知悔悟，被告乙○○就未經許可持有改
    造手槍、子彈部分推諉其責之態度等一切情狀，分別量處如
    主文所示之刑，並諭知罰金易服勞役之折算標準，資為懲儆
    。又被告丙○○所犯剝奪他人行動自由罪，其犯罪時間係在
    96年4 月24日前，且合於減刑要件，應依中華民國九十六年
    罪犯減刑條例規定，減其刑為二分之一，並與不得減刑之未
    經許可持有改造手槍罪所受宣告之有期徒刑，定其應執行之
    刑。末查，被告甲○○前未曾因故意犯罪受有期徒刑以上刑
    之宣告，有臺灣高等法院被告前案紀錄表在卷可按，因一時
    失慮，致罹刑典，犯後就其犯行均供認無隱，良有悔意，有
    鑑於被告甲○○從事洗車行業，有正當工作，僅偶然受被告
    丙○○之託，基於表兄弟親誼，代為藏放管制槍枝、子彈，
    倘入監獄服刑，所受與社會長期隔絕之害，將更甚於刑罰之
    教化功能，況被告甲○○經此重刑之宣告，應知所警惕，信
    無再犯之虞，本院因認對其宣告之刑，以暫不執行為適當，
    而予宣告緩刑5 年，以勵自新。
四、扣案改造手槍1 枝（槍枝管制編號：0000000000）、土造子
    彈2 顆（原扣得3 顆，其中1 顆業經試射擊發而耗損，已無
    何效用可言，毋庸宣告沒收），核屬違禁物，應依刑法第38
    條第1 項第1 款規定沒收之。另扣案不具殺傷力之改造手槍
    1 枝（槍枝管制編號：0000000000），為被告丙○○所有，
    供與被告乙○○共同剝奪他人行動自由使用，應依刑法第38
    條第1 項第2 款規定宣告沒收。至扣案不具殺傷力之子彈5
    顆、彈殼5 顆，核與本案犯罪事實無涉，爰不併為沒收之宣
    告，附此敘明。
貳、無罪部分：
一、公訴意旨略以：被告丙○○、乙○○於96年1 月1 日上午7
    時17分許，在臺北縣三峽鎮○○路107 巷口，持前述改造手
    槍及子彈，強押被害人丁○○至臺北市○○路○ 段155 巷附
    近山區，以此強暴方式，致使被害人無法抗拒，而由被告乙○○強取其背包內之現金新臺幣（下同）35000 元，因認被
    告丙○○、乙○○涉犯刑法第330 條第1 項之加重強盜罪嫌
    。
二、按犯罪事實應依證據認定之，無證據不得認定犯罪事實；不
    能證明被告犯罪者，應諭知無罪之判決，刑事訴訟法第154
    條第2 項、第301 條第1 項分別定有明文。又刑事訴訟法第
    161 條已於91年2 月8 日修正公布，其第1 項規定：「檢察
    官就被告犯罪事實，應負舉證責任，並指出證明之方法。」
    因此，檢察官對於起訴之犯罪事實，應負提出證據及說服之
    實質舉證責任，倘其所提出之證據，不足為被告有罪之積極
    證明，或其指出證明之方法，無從說服法院以形成被告有罪
    之心證，基於無罪推定之原則，自應為被告無罪判決之諭知
    （最高法院92年台上字第128 號判例意旨參照）。
三、公訴人認被告丙○○、乙○○涉犯刑法加重強盜罪嫌，係以
    被害人於警詢及檢察官訊問時之陳述為其論據。訊據被告丙○○、乙○○均堅詞否認有何強盜犯行，被告丙○○辯稱：
    伊與被告乙○○係因不滿被害人未代為轉達土方交易事項，
    始強押被害人，使之聯繫工地負責人，無意取其財物等語；
    被告乙○○則辯稱：伊當日搜查被害人背包，旨在確認其隨
    身攜帶之物品，並未取其現金等語。經查：被害人於警詢及
    檢察官訊問時僅指稱：「…世東並伸手搜索我的身體及隨身
    攜帶的背包…，然後又把我押回車上，車輛開下山約10分鐘
    ，他們在臺北市○○路靠近臺灣大學附近放我下車…，我按
    照他們的指示，於3 分鐘後將外套拿下來，我查看我的背包
    ，發現裡面的35000 元被世東拿走…。」、「在山上的時候
    乙○○有把我斜背包拿過去看，事後我發現背包內的35000
    元不見了，當時我身上也有戴金項鍊，但是他們沒有對我的
    金項鍊下手。」等語（見臺灣板橋地方法院檢察署96年度偵
    字第15203 號偵查卷宗第73、120 頁，以上係引用公訴人所
    提證據之內容，並非作為認定事實之證據方法，與刑事訴訟
    法第159 條第1 項規定無涉），並未指明其所有之35000 元
    現金遭強取之事實，公訴人據此逕指被告丙○○、乙○○強
    盜財物，尚嫌速斷。且被害人於本院審理時到庭具結證稱：
    「…我們下車，我們有走一段山路…，我有跌倒過，包包裡
    面的東西掉出來，裡面有筆記本，還有錢及其他雜物掉了，
    但是我的錢何時不見，我不清楚，掉了以後我沒有當場撿起
    來，我當時還是被矇著頭，我的錢放在最外層，跟其他東西
    放在一起，也一起掉出來。」、「我從頭到尾都沒有看到他
    們拿錢，因為我頭被蓋住。」、「（問：過程中，被告洪、
    陳有沒有拿你的包包去看？）有，聽聲音是後座那位，是在
    山上，坐在目的地的時候，我只聽到他在搜東西的聲音。」
    、「（問：錢跟筆記本掉在地上，是在翻包包之前還是之後
    ？）是在翻包包之前。」等語（見本院96年11月29日審判筆
    錄），猶難認被告丙○○、乙○○強押被害人至臺北市○○
    路○ 段155 巷附近山區過程中，曾強取其財物。
四、本案依公訴人所提事證，尚不足使所指被告丙○○、乙○○
    共同強盜之犯罪事實，達於通常一般之人均不致有所懷疑而
    得確信為真實之程度。此外，復查無其他積極證據足資證明
    被告丙○○、乙○○確有公訴人此部分所指犯行，核屬不能
    證明被告丙○○、乙○○犯罪，應就此部分為被告丙○○、
    乙○○無罪之諭知，以昭審慎。
據上論斷，應依刑事訴訟法第299 條第1 項前段、第301 條第1
項，槍砲彈藥刀械管制條例第8 條第4 項、第12條第4 項，刑法
第11條前段、第28條、第302 條第1 項、第55條、第42條第3 項
、第38條第1 項第1 款、第2 款、第51條第5 款、第59條、第74
條第1 項第1 款，刑法施行法第1 條之1 第1 項、第2 項前段，
中華民國九十六年罪犯減刑條例第2 條第1 項第3 款、第7 條、
第11條，判決如主文。
本案經檢察官張誌洋到庭執行職務。
中　　華　　民　　國　　96　　年　　12　　月　　20　　日
                        臺灣板橋地方法院刑事第四庭
                            審判長法  官  許  政  賢
                                  法  官  吳  冠  霆
                          　　　　法　官  廖  怡  貞
以上正本證明與原本無異。
如不服本判決，應於收受送達後10日內向本院提出上訴書狀，上
訴於臺灣高等法院（須附繕本）。
　                                書記官  林  惠  齡
中　　華　　民　　國　　96　　年　　12　　月　　26　　日
附錄本案論罪科刑法條全文
砲彈藥刀械管制條例第8條
未經許可，製造、販賣或運輸鋼筆槍、瓦斯槍、麻醉槍、獵槍、
空氣槍或第四條第一項第一款所定其他可發射金屬或子彈具有殺
傷力之各式槍砲者，處無期徒刑或5 年以上有期徒刑，併科新臺
幣1000萬元以下罰金。
未經許可，轉讓、出租或出借前項所列槍枝者，處5 年以上有期
徒刑，併科新臺幣1000萬元以下罰金。
意圖供自己或他人犯罪之用，而犯前二項之罪者，處無期徒刑或
7 年以上有期徒刑，併科新臺幣1000萬元以下罰金。
未經許可，持有、寄藏或意圖販賣而陳列第一項所列槍枝者，處
3 年以上10年以下有期徒刑，併科新臺幣700萬元以下罰金。
第一項至第三項之未遂犯罰之。
槍砲彈藥刀械管制條例第12條
未經許可，製造、販賣或運輸子彈者，處1 年以上7 年以下有期
徒刑，併科新臺幣500 萬元以下罰金。
未經許可，轉讓、出租或出借子彈者，處6 月以上5 年以下有期
徒刑，併科新臺幣300 萬元以下罰金。
意圖供自己或他人犯罪之用，而犯前二項之罪者，處3 年以上10
年以下有期徒刑，併科新臺幣700 萬元以下罰金。
未經許可，持有、寄藏或意圖販賣而陳列子彈者，處5 年以下有
期徒刑，併科新臺幣300 萬元以下罰金。
第一項至第三項之未遂犯罰之。
中華民國刑法第302條
（剝奪他人行動自由罪）
私行拘禁或以其他非法方法，剝奪人之行動自由者，處5 年以下
有期徒刑、拘役或300 元以下罰金。
因而致人於死者，處無期徒刑或7 年以上有期徒刑，致重傷者，
處3 年以上10年以下有期徒刑。
第一項之未遂犯罰之。
